【裁判字號】    97,交抗,1355
【裁判日期】    971128
【裁判案由】    聲明異議
【裁判全文】
臺灣高等法院臺中分院刑事裁定        97年度交抗字第1355號
抗  告  人
即受處分人  甲○○
上列抗告人因違反道路交通管理處罰條例聲明異議案件，不服臺
灣苗栗地方法院中華民國97年10月20日裁定（97年度交聲字第18
6號），提起抗告，本院裁定如下：
    主  文
抗告駁回。
    理  由
一、原處分意旨略以：異議人即受處分人甲○○駕駛汪德華所有
    車牌號碼5506-TW號自用小客車，於民國97年7月10日16時20
    分許，行經苗栗縣頭份鎮○○路與中央路口處，為苗栗縣警
    察局頭份分局頭份派出所員警掣開苗縣警交字第F00000000
    號違規通知單，舉發「1.闖紅燈（左轉迴轉）2.不服指揮稽
    查而逃逸」違規；嗣本件汽車所有人汪德華於違規通知單應
    到案期限內提出不服陳述，並指認其妻即異議人甲○○為駕
    駛人，原處分機關爰依道路交通管理處罰條例第53條第1項
    、第60條第1項、第85條暨違反道路交通管理事件統一裁罰
    基準及處理細則第41條第4項規定，於97年8月18日掣開竹監
    苗字第裁54-F00000000號違反道路交通管理事件裁決書，裁
    處異議人罰緩新臺幣（下同）5,700元，並依同條例第63條
    第1項第1款、第3款共記違規點數4點（闖紅燈記3點，不服
    指揮稽查逃逸記1點）等語。
二、原裁定意旨略以：(一)異議人對於其在上揭時、地，駕駛車號
    5506-TW號自用小客車之事實，並不否認，惟矢口否認有上
    開違規行為，然經證人即本件舉發警員賴錦春到庭具結證稱
    異議人確有上開違規行為，有本院97年10月1日訊問筆錄在
    卷可稽，並據證人庭呈現場圖1份及現場照片6張以資佐證。
    衡諸證人賴錦春係依法執行公務之人員，與異議人素不相識
    ，並無宿怨，亦無仇隙，應無甘冒自身觸犯偽證罪之風險而
    設詞誣攀之理，故其證言應堪採信。(二)再者，行車管制號誌
    之圓形紅燈燈號顯示之意義為「車輛面對圓形紅燈表示禁止
    通行，不得超越停止線或進入路口」，道路交通標誌標線號
    誌設置規則第206條第5項第1款規定甚明。而關於「闖紅燈
    」之認定，於無繪設路口範圍者，以車輛無視於紅燈警示，
    而有穿越路口之企圖，其車身並已伸越停止線並足以妨害其
    他方向人（若有行人穿越道者）、車通行者亦以闖紅燈論處
    ，業經交通部於82年4月22日以交路字第009811號函釋甚明
    。觀諸本件舉發警員於現場所拍攝之照片，異議人遭舉發違
    規之地點設有紅綠燈號誌，自應遵守號誌指示行車，其於前
    揭時間駕車行經違規地點時，燈光號誌顯示為圓形紅燈，而
    異議人所駕駛車輛車身已進入行人穿越道，亦有上開舉發照
    片1張附卷可稽。揆諸前開說明，異議人自不得通行超越停
    止線往前行駛，其所為屬「行經有燈光號誌管制之交岔路口
    闖紅燈」之違規行為，至為明確。(三)又交通警員掣單舉發違
    反道路交通管理處罰條例所列之違規事實，本質上為行政處
    分，係公務員基於職務上權力，依法就特定之具體事件所為
    具公法上效果之單方行政行為，基於公務員為公法上行為具
    有公信力之原則，該行政處分當可被推定為有效。且本件查
    無任何證據足資證明執勤員警有何捏造事實違法取締之不法
    情事，而異議人亦未就執勤員警之舉發如何有誤，提出相關
    證據以供本院調查，則執勤員警本其維護交通秩序、安全職
    責所為之舉發，自應受到合法、正確之推定，異議人所為之
    指摘，經核並無依據。是本件違規事實明確，異議人前開所
    辯，洵非可採，其聲明異議為無理由，應予駁回等語。
三、抗告意旨略以：(一)由相片角度來看，警車係緊跟在後方，而
    且完全未開警鳴器，當時可以將抗告人攔下開單，卻未攔車
    開單。警察於原審辯稱與抗告人距離約五、六台車，顯係說
    謊，且警車緊跟在後方，等待抗告人欲迴轉，而燈號變為紅
    燈時，刻意拍照，係引人入罪。(二)當時人車眾多，警車跟在
    後方，抗告人車上載家人及小孩，若警察有取締，絕不可能
    不服取締等語。
四、按汽車駕駛人，行經有燈光號誌管制之交岔路口闖紅燈，處
    新臺幣1,800元以上5,400元以下罰鍰；汽車駕駛人，駕駛汽
    車有違反本條例之行為，經交通勤務警察或依法令執行交通
    稽查任務人員制止時，不聽制止或拒絕停車接受稽查而逃逸
    者，除按各該條規定處罰外，處新臺幣3,000元以上6,000元
    以下罰鍰；又汽車駕駛人，有違反道路交通管理處罰條例第
    53條、第60條情形者，除依原條款處罰鍰外，並分別記違規
    點數3點、1點，道路交通管理處罰條例第53條第1項、第60
    條第1項、第63條第1項第1款及第3款，分別定有明文。
五、經查：抗告人甲○○駕駛汪德華所有車牌號碼5506-TW號自
    用小客車，於民國97年7月10日16時20分許，行經苗栗縣頭
    份鎮○○路與中央路口處，為苗栗縣警察局頭份分局頭份派
    出所員警掣開苗縣警交字第F00000000號違規通知單，舉發
    「1.闖紅燈（左轉迴轉）2.不服指揮稽查而逃逸」違規等情
    ，有苗栗縣警察局97年7月10日苗縣警交字第F00000000號舉
    發違反道路交通管理事件通知單在卷可稽；而抗告人闖紅燈
    、不服指揮稽查而逃逸之違規事實，業據證人即舉發員警賴
    錦春於原審到庭具結證稱：「當時我是服中華市場勤務，有
    違規停車，我就開警示燈，然後鳴警笛，有其他違規車輛都
    走了，只有異議人的車輛往前開幾公尺，違規停車，我一樣
    按警報器，勸導他離開，該駕駛人速度很快，從外側車道斜
    切內側車道，闖紅燈迴轉往北（自強路的北上車道），此時
    我才隨後追上去，我是開巡邏車尾隨到自強路與仁愛路路口
    時，他紅燈越線（即超過停止線），我此時趕快拍異議人的
    車號」、「（你從發現他違規停車一直到駕車尾隨、拍照，
    時間為何？）不會很久，大概一、二分鐘」、「（這一段時
    間，你有無開警示燈？）有的，當異議人迴轉自強路往南，
    我一樣按警報器，我的警報器是有按才會響，按了多少次我
    忘了，但是很多次」、「（你如何確定異議人知道你在攔檢
    ？）我有按警報器，且一直跟隨在他後面，他不可能不知道
    」、「（異議人有無可能沒有聽到？）我確定他有聽到，因
    警報器很大聲」、「剛開始我在中華市場勸導，他往前開，
    要迴轉到自強路北上車道時，才闖紅燈，也就是往前開之後
    有停頓，停頓之後再加速離開，那時才有闖紅燈」、「（當
    時現場的車輛如何？）很多，但他闖紅燈時右邊只有一、二
    台車，因當時綠燈結束，大部分的車子都過了，沒有剩幾台
    車，所以紅燈之後他才切得過去」、「（你可以確定他有闖
    紅燈嗎？）百分之百，我距離他只有幾公尺，約有五、六台
    車，一看就看得到」等語明確（見原審卷第21、22頁）。抗
    告人雖辯稱由相片角度觀之，警車係緊跟在後方，且未開警
    鳴器，當時可將抗告人攔下開單，卻未攔車開單等語，惟由
    照片內容並無法得知是否有開啟警報器，但抗告人於原審訊
    問時已自承「當時我在中華市場旁邊的萊爾富時，我停車在
    該處，警察有稍微按一下警鈴，我以為是驅趕……」等語（
    見原審卷第20頁），是其抗辯未聽到警報器聲響，並不足採
    。又抗告人抗辯警察本可將其攔下開單，卻未為之，惟其於
    原審訊問時曾二度陳述當時車流量很大（見原審卷第20、22
    頁），則警車追隨抗告人之車輛，同樣處於車流量甚大之車
    陣中，依證人員警賴錦春之證述及現場圖所載，抗告人經警
    車鳴笛驅離後，車行速度很快，由自強路外側車道斜切內側
    車道後，於中央路口闖紅燈迴轉往北（自強路北上車道），
    警車跟隨欲攔檢盤查，數次鳴笛，惟抗告人車輛至仁愛路口
    紅燈越線後又迴轉往南（自強路南下車道），待通過中央路
    口於立體停車場前又再迴轉往北（自強路北上車道），為避
    免雙方車輛發生碰撞危險，危及抗告人或他人生命、身體、
    財產安全，故未強行攔停抗告人車輛，逕行開單舉發，衡情
    應屬合理。而依現場舉發之照片（見原審卷第14 頁），抗
    告人車輛於自強路與仁愛路交叉路口時，紅綠燈號誌顯示為
    紅燈，但車輛已超出停止線，車身進入行人穿越道，則抗告
    人所為實係「行經有燈光號誌管制之交岔路口闖紅燈」之違
    規行為；且抗告人於同路段重複多次迴轉，逃避警方取締，
    顯係「不聽制止或拒絕停車接受稽查而逃逸」之違規行為，
    至為明確。又基於公務員為公法上行為具有公信力之原則，
    本件員警與抗告人素不相識，亦無宿怨，應無故意捏造事實
    違法舉發之可能，執勤員警本其維護交通秩序、安全職責所
    為之舉發，自應受到合法、正確之推定。原審據此認定原處
    分機關之裁處合法，裁定駁回抗告人之聲明異議，其認事用
    法，本院經核並無不合，抗告人未提出其他足以對此違規事
    證產生合理懷疑之證據，仍執前詞抗辯，為無理由，應予駁
    回。
六、據上論結，應依道路交通案件處理辦法第26條，刑事訴訟法
    第412條，裁定如主文。
中    華    民    國    97    年    11    月    28    日
            刑事第十庭    審判長法  官  林  照  明
                                法  官  郭  瑞  祥
                                法  官  林  欽  章
以上正本證明與原本無異。
不得再抗告。
                                書記官  許  哲  禎
中    華    民    國    97    年    12    月    1     日


司法院資訊處製作；財團法人民間司法改革基金會備份。
